---
title: "Классические_статистические_тесты.ДЗ"
author: "Rakin Alex"
date: "2024-11-25"
output: html_document
editor_options: 
  markdown: 
    wrap: sentence
---

```{r setup, include=FALSE}

knitr::opts_chunk$set(echo = TRUE)
library(tidyverse)

```

# Инструкции

Ниже приведены семь клинических (исследовательских) гипотез.
В качестве задания протестируйте их, используя соответствующие статистические критерии.
Решение должно содержать все элементы алгоритма проверки статистических гипотез:

• Сформулируете нулевую и альтернативную гипотезы.
• Укажите уровень значимости α.
• Определите статистический тест (критерий) для проверки гипотезы.
При необходимости аргументируйте выбор одностороннего теста.
• Укажите критическое значение статистики (используйте распределения из материалов лекции).
• Определите наблюдаемое значение статистики.
• Оцените статистическую значимость (p-value и/или доверительный интервал).
• Оцените практическую значимость.

-   Решение необходимо загружать в формате Rmd (воспроизводимый код). \*\* Данные для анализа необходимо генерировать самостоятельно в соответствии с каждой представленной гипотезой. По возможности используйте пакет dplyr \*\*\* Предусмотрен мягкий дедлайн (17 ноября). В этом случае вы получите комментарии с возможностью повысить оценку. Сдача работы после жёсткого дедлайна (24 ноября) предусматривает снижение оценки (10 баллов).

# Гипотеза 1. Существует ассоциация между уровнем физической активности (бинарная переменная, физическая активность может быть 'высокой' и 'низкой') и частотой возникновения сердечно-сосудистых заболеваний у пациентов старше 50 лет. Попробуйте вариант с большими выборками (sample_size \<- 100). Как изменится стратегия при малых выборках (sample_size \<- 30) ?

## Генерация данных

```{r}

# Воспроизводимость результатов
set.seed(42)

# Общий размер выборки 
sample_size <- 100

# Генерация данных по физической активности (бинарная переменная) в фиксированном соотношении 1:1
activity <- rbinom(n = sample_size,
                   size = 1, 
                   prob = 0.5)

# Генерация данных по наличию сердечно-сосудистых заболеваний (бинарная переменная)
# У активных людей меньше вероятность заболеть (0.5 vs 0.6)
## При помощи ifelse задаем вероятность болезни у активных или не активных
cardio <-  rbinom(n = sample_size,
                  size = 1, 
                  prob = ifelse(
                    activity == 0, 0.6, 0.5))

tab100 <- table(activity, cardio)

    
```

```{r}

# Воспроизводимость результатов
set.seed(42)

# Общий размер выборки
sample_size <- 30

# Генерация данных по физической активности (бинарная переменная) в фиксированном соотношении 1:1
activity <- rbinom(n = sample_size,
                   size = 1, 
                   prob = 0.5)

# Генерация данных по наличию сердечно-сосудистых заболеваний (бинарная переменная)
# У активных людей меньше вероятность заболеть (0.5 vs 0.6)

cardio <- rbinom(n = sample_size,
                  size = 1, 
                  prob = ifelse(
                    activity == 0, 0.6, 0.5))

tab30 <-table (activity, cardio )
    
```

## Решение

### Сформулируете нулевую и альтернативную гипотезы

Н0: частота возникновения сердечно-сосудистых заболеваний **не зависит** от уровня физической активности.

$Н_0$: $p_{ССЗ\;в\;гр.\;акт.} = p_{ССЗ\;в\;гр.\;неакт.}$,

На: частота возникновения сердечно-сосудистых заболеваний **зависит** от уровня физической активности.

$Н_{альт}$: $p_{ССЗ\;в\;гр.\;акт.} \neq p_{ССЗ\;в\;гр.\;неакт.}$.

### Укажите уровень значимости α.

Зададим уровень значимости $\alpha = 0.05$.

### Определите статистический тест (критерий) для проверки гипотезы. При необходимости аргументируйте выбор одностороннего теста.

Так как при малой выборке в в одной из групп получили 4 наблюдения, то для расчета малой выборки используем точный критерий , для большой выборки используем асимптотический тест.
В нашем случае в большой выборке используем хи-квадрат для большой выборки и вариант хи-квадрата с Монте Карло для малой выборки.
хи-квадрат является односторонним тестом.
используем правостороннюю гипотезу.

### Укажите критическое значение статистики (используйте распределения из материалов лекции).

```{r}
# Критическое значение 
qchisq(p = 0.95, df = 1)
```

### Определите наблюдаемое значение статистики.

```{r}
chisq100 <- chisq.test(tab100)

chisq30 <- chisq.test(tab30, simulate.p.value = TRUE, B = 2000)

chisq100$statistic


chisq30$statistic 
```

### Оцените статистическую значимость (p-value и/или доверительный интервал).

```{r}
chisq100$p.value


chisq30$p.value
```

### Оцените практическую значимость.

H0 **не отвергаем**.
Частота возникновения сердечно-сосудистых заболеваний **не зависит** от уровня физической активности.

# Гипотеза 2. Применение нового метода лечения для пациентов с артериальной гипертензией приведет к уменьшению среднего артериального давления по сравнению с пациентами, получающими стандартное лечение.

## Генерация данных

```{r}

# Воспроизводимость результатов
set.seed(42)

# Размер выборки (в каждой группе)
sample_size <- 80


# В популяции c экспериментальным методом лечения средний уровень систолического артериального давления меньше (130 vs 135 mm) 
# Генерация данных для группы с новым методом лечения 
group1 <- rnorm( n = sample_size, mean = 130, sd = 8)  # экспериментальная группа

# Генерация данных для группы со стандартным лечением
group2 <- rnorm(  n = sample_size, mean = 135, sd = 10)  # контрольная группа



```

## Решение

### Сформулируете нулевую и альтернативную гипотезы.

H0:𝜇1=𝜇2 среднее систолическое артериальное давление(САД) в экспериментальной группе (𝜇1) равно среднему САД в контрольной группе (𝜇2) H𝑎:𝜇1\<𝜇2 Левосторонняя гипотеза.
среднее систолическое артериальное давление(САД) в экспериментальной группе (𝜇1) меньше среднему САД в контрольной группе (𝜇2)

### Укажите уровень значимости α.

Зададим уровень значимости $\alpha = 0.05$.

### Определите статистический тест (критерий) для проверки гипотезы. При необходимости аргументируйте выбор одностороннего теста.

Выборки независимы, однако дисперсии в ГС не известны используем t- критерий разности средних с методом Уэлча

### Укажите критическое значение статистики (используйте распределения из материалов лекции).

```{r}
sd_x =sd(group1)
nx   = 80
sd_y = sd(group2)
ny   = 80

# Степени свободы (Welch-Satterthwaite)
numerator <- ((sd_x^2 / nx) + (sd_y^2 / ny))^2
denominator <- (sd_x^4 / (nx^2 * (nx - 1))) + (sd_y^4 / (ny^2 * (ny - 1)))

df <- ceiling  (numerator / denominator)

# критическое значение статистики
t_critical_low <- qt(0.05, df = df)
t_critical_low
```

### Определите наблюдаемое значение статистики.

```{r}
task2_t.test <-  t.test(x = group1, y = group2,
       alternative = "less",
       var.equal = TRUE)

# наблюдаемое значение статистики.
task2_t.test$statistic
```

### Оцените статистическую значимость (p-value и/или доверительный интервал).

```{r}
task2_t.test$p.value

task2_t.test$conf.int
```

### Оцените практическую значимость.

H0 **отвергаем**.
среднее систолическое артериальное давление(САД) в экспериментальной группе (𝜇1) меньше среднему САД в контрольной группе (𝜇2)

# Гипотеза 3. Внедрение программы реабилитации для пациентов с хронической болью в спине приведет к улучшению их физической активности (предположим что физическую активность можно оценить по шкале 0-100)

## Генерация данных

```{r}

# Воспроизводимость результатов
set.seed(42)

# Размер выборки 
sample_size <- 30

# В популяции до реабилитации средний уровень физической активности меньше (50 vs 60) 
# Генерация данных до реабилитации
before <- rbinom( n = sample_size, size = 100, prob = 0.5 )

# Генерация данных после реабилитации
after <- rbinom(n = sample_size, size = 100, prob = 0.6 )  


```

## Решение

### Сформулируете нулевую и альтернативную гипотезы.

H0:В популяции до лечения относительно популяции после лечения отсутствует вероятностное доминирование и наоборот,где обе выборки получены на одних и тех же респондентах до и послевоздействия (pre-posttrials).

$Н_0$: $p(X_{before} > X_{after}) = p(X_{after} > X_{before})$

### Укажите уровень значимости α.

Зададим уровень значимости $\alpha = 0.05$.

### Определите статистический тест (критерий) для проверки гипотезы. При необходимости аргументируйте выбор одностороннего теста.
Так как распределения Биномиальные и шкала физ. активности - является ранговой переменной. ТО воспользуемся непараметрическим критерием Манна-Уитни-Уилкоксона для Связанных выборок 

### Укажите критическое значение статистики (используйте распределения из материалов лекции).


### Определите наблюдаемое значение статистики.

### Оцените статистическую значимость (p-value и/или доверительный интервал).

### Оцените практическую значимость.

```{r}


```

# Гипотеза 4. Применение нового метода лечения для пациентов с инфарктом миокарда увеличит долю вернувшихся к нормальной физической активности

## Генерация данных

```{r}

# Воспроизводимость результатов
set.seed(42)

# Общий размер выборки
sample_size <- 200


# В популяции экспериментального лечения вероятность нормальной физической активности больше (0.7 vs 0.65)
# Генерация данных по статусу лечение (бинарная переменная, новый метод или стандарт) в фиксированном соотношении 1:1
treatment <- ...

# Генерация данных по физической активности после лечения (бинарная переменная)
activity <- ...

    
```

## Решение

### Сформулируете нулевую и альтернативную гипотезы.

### Укажите уровень значимости α.

### Определите статистический тест (критерий) для проверки гипотезы. При необходимости аргументируйте выбор одностороннего теста.

### Укажите критическое значение статистики (используйте распределения из материалов лекции).

### Определите наблюдаемое значение статистики.

### Оцените статистическую значимость (p-value и/или доверительный интервал).

### Оцените практическую значимость.

```{r}


```

# Гипотеза 5. Применение медитации в течение 8 недель повлияет на наличие стресса (есть/нет) у лиц с высоким уровнем тревожности.

## Генерация данных

```{r}

# Воспроизводимость результатов
set.seed(42)

# Размер выборки
sample_size <- 50

# Генерация данных до медитации (бинарная переменная) в фиксированном соотношении 1:1
before <- ...

# Генерация данных после медитации (бинарная переменная). После медитации вероятность наличия стресса меньше (0.2 vs 0.4)
after <- ...

```

## Решение

### Сформулируете нулевую и альтернативную гипотезы.

### Укажите уровень значимости α.

### Определите статистический тест (критерий) для проверки гипотезы. При необходимости аргументируйте выбор одностороннего теста.

### Укажите критическое значение статистики (используйте распределения из материалов лекции).

### Определите наблюдаемое значение статистики.

### Оцените статистическую значимость (p-value и/или доверительный интервал).

### Оцените практическую значимость.

```{r}


```

# Гипотеза 6. Применение альтернативного метода лечения для пациентов с биполярным расстройством приведет к значимому изменению уровня симптомов депрессии по отношению к группе, прошедшей стандартное лечение (депрессию можно определить по шкале от 0 до 100, при этом исследователь должен избегать любых предположений (кроме i.i.d.)).

## Генерация данных

```{r}

# Воспроизводимость результатов
set.seed(42)

# Размер выборки для каждой группы
sample_size <- 20


# В популяции c экспериментальным методом лечения среднее депрессии меньше (55 vs 68) 
# Генерация данных для экспериментальной группы 
group1 <- ...  # экспериментальная группа

# Генерация данных для группы со стандартным лечением
group2 <- ...  # контрольная группа

```

## Решение

### Сформулируете нулевую и альтернативную гипотезы.

### Укажите уровень значимости α.

### Определите статистический тест (критерий) для проверки гипотезы. При необходимости аргументируйте выбор одностороннего теста.

### Укажите критическое значение статистики (используйте распределения из материалов лекции).

### Определите наблюдаемое значение статистики.

### Оцените статистическую значимость (p-value и/или доверительный интервал).

### Оцените практическую значимость.

```{r}


```

# Гипотеза 7. Длительность сна (в часах) ассоциирована с уровенем стресса у студентов (шкала с нормальным распределением)

## Генерация данных

```{r}

library(mvtnorm) # библиотека mvtnorm для работы с многомерным нормальным распределением

# Воспроизводимость результатов
set.seed(42)

# Размер выборки
sample_size <- 100

# Средние значения для длительности сна (HoursOfSleep) и уровня стресса (StressLevel) в популяции
means <- c(7, 5)  

# Матрица ковариации. В ислледуемой популяции HoursOfSleep и StressLevel ассоциированы отрицательно (r = -0.5)
cov_matrix <- matrix(c(..., ..., ..., ...), nrow = 2)

df <- rmvnorm(n = ..., 
              mean = ..., 
              sigma = ...) %>% 
      as_tibble() %>%
      setNames(c("HoursOfSleep", "StressLevel"))  

```

## Решение (дополните решение визуализацией)

### Сформулируете нулевую и альтернативную гипотезы.

### Укажите уровень значимости α.

### Определите статистический тест (критерий) для проверки гипотезы. При необходимости аргументируйте выбор одностороннего теста.

### Укажите критическое значение статистики (используйте распределения из материалов лекции).

### Определите наблюдаемое значение статистики.

### Оцените статистическую значимость (p-value и/или доверительный интервал).

### Оцените практическую значимость.

```{r}


```
