---
title: "Регрессионный анализ_ДЗ_Ракин"
subtitle: "Линейная регрессия"
output:
  html_document:
    keep_md: true
    toc: yes
    toc_depth: 3
    toc_float: true
editor_options:
  chunk_output_type: inline
  markdown: 
    wrap: 72
---

```{r setup, include=FALSE, echo=FALSE}
library(tidyverse)
library(gtsummary)
library(modelsummary)
library(GGally)
library(broom)
library(ggfortify)
library(ggResidpanel)
library(performance)
library(lmtest)
library(sandwich)
library(emmeans)

knitr::opts_chunk$set(echo = TRUE, warning = FALSE, message = FALSE, error = FALSE)
```

```{r}
# загрузка датасета
HW_data <- readxl::read_xlsx("HW_data.xlsx")

# Заменим значения в дихотомических переменных 2 на 0
HW_data <- HW_data %>% 
  mutate(
    DRQSDIET = recode(DRQSDIET, "2" = 0),
    DRD340 = recode(DRD340, "2" = 0),
    DRD360 = recode(DRD360, "2" = 0),
    ALQ101 = recode(ALQ101, "2" = 0),
    SMQ020 = recode(SMQ020, "2" = 0),
    PAQ605 = recode(PAQ605, "2" = 0),
    PAQ620 = recode(PAQ620, "2" = 0),
    PAQ635 = recode(PAQ635, "2" = 0),
    PAQ650 = recode(PAQ650, "2" = 0),
    PAQ665 = recode(PAQ665, "2" = 0),
    MCQ010 = recode(MCQ010, "2" = 0),
    MCQ035 = recode(MCQ035, "2" = 0),
    MCQ160C = recode(MCQ160C, "2" = 0),
    MCQ160B = recode(MCQ160B, "2" = 0),
    MCQ160E = recode(MCQ160E, "2" = 0),
    MCQ160F = recode(MCQ160F, "2" = 0),
    MCQ160M = recode(MCQ160M, "2" = 0),
    MCQ170M = recode(MCQ170M, "2" = 0),
    MCQ160O = recode(MCQ160O, "2" = 0),
    MCQ220 = recode(MCQ220, "2" = 0),
    BPQ020 = recode(BPQ020, "2" = 0),
    BPQ050A = recode(BPQ050A, "2" = 0),
    DIQ010 = recode(DIQ010, "2" = 0),
    DIQ070 = recode(DIQ070, "2" = 0),
    across(c(DRQSDIET, DRD340 , DRD360 , ALQ101 , SMQ020 , PAQ605 , PAQ620 , PAQ635 , PAQ650 , PAQ665 , MCQ010 , MCQ035 , MCQ160C, MCQ160B, MCQ160E, MCQ160F, MCQ160M, MCQ170M, MCQ160O, MCQ220 , BPQ020 , BPQ050A, DIQ010 , DIQ070), as.factor)
  )



```

## Задание 01.

1.  Каким образом вы будете оценивать физическую активность
    респондентов? Есть ли у вас предварительные предположения
    относительно того, каким образом выбранный вами показатель может
    быть ассоциирован с гликированным гемоглобином?

**ОТВЕТ:** физичекая активность будет измеряна в минутах м учетом
коэфициентов:

k = 1, для умеренной активности k = 1.5 для пешей прогулки/ езде на
велосипеде k = 2, для высокой активности.
<!-- k= -0.5 для сидячей активности (Движение - это жизнь, сидячий образ жизни неполезен!!!) -->
уберем , так ака получаются "плохие" модели

уровень гликированного гемоглобина будет обратно пропорционален
физичекой активности

```{r}
HW_data <- HW_data %>% 
  mutate(
    Physical_activity = PAQ610*PAD615*2+PAQ625*PAD630*2+PAQ640*PAD645*1.5+PAQ655*PAD660*2+PAQ670*PAD675*1)
 

```

## Задание 02.

2.  Ковариаты для каких показателей вы включите в модель для коррекции
    эффекта физической активности в отношении гликированного
    гемоглобина? Каким образом вы будете их оценивать по имеющимся
    данным? Бонусное задание: для представленного DAG'а укажите роль
    каждого показателя по отношению к изучаемой ассоциации между
    физической активностью и гликированным гемоглобином (конфаундеры (в
    том числе proxy конфаундеры), коллайдеры, медиаторы)

**ОТВЕТ:**

Буду использовать следующме ковариаты 1 Аge (переменная RIAGENDR) 2
Comorbidities (переменные MCQ010 , MCQ035 , MCQ160C, MCQ160B, MCQ160E,
MCQ160F, MCQ160M, MCQ170M, MCQ160O, MCQ220 , BPQ020 , DIQ010. Создадим
новую дихотомическую переменную ) 3 Education (переменная DMDEDUC2) 4
Family income (переменная INDFMIN2) 5 Race (переменная RIDRETH3) 6 Sex
(переменная RIAGENDR ) 7 Smoking (переменная SMQ040)

Age - конфаундер(через Comorbidities), Comorbidities - конфаундер,
Education - конфаундер (через Smoking), Family income - конфаундер(через
Smoking), Race - конфаундер, Sex - конфаундер, Smoking -
прокси-конфаундер, Blood pressure - коллайдер, Diabetic medication -
коллайдер (через Comorbidities, **хотя здесь под вопросом**), BMI -
медиатор, Marital status - предшественник воздействия

```{r}
# Создадим датасет с перечислинными переменными
lm_data <- HW_data %>%
  mutate(
    gliHg = LBXGH,
    Physical_activity = PAQ610 * PAD615 * 2 + PAQ625 * PAD630 * 2 + PAQ640 *
      PAD645 * 1.5 + PAQ655 * PAD660 * 2 + PAQ670 * PAD675 * 1 , 
    # убрал + PAD680 * (-0.5)
    Age = RIDAGEYR,
    Comorbidities = as.factor(
      ifelse(
        MCQ010 == 1 |
          MCQ035 == 1 |
          MCQ160C == 1 |
          MCQ160B == 1 |
          MCQ160E == 1 |
          MCQ160F == 1 |
          MCQ160M == 1 |
          MCQ160O == 1 | MCQ220 == 1 | BPQ020 == 1 | DIQ010 == 1,
        1,
        0
      )
    ),
    Education = as.factor(DMDEDUC2),
    Family_income = as.factor(INDFMIN2),
    Race = factor(
      RIDRETH3,
      levels = c(1, 2, 3, 4, 6, 7),
      labels = c(
        "Mexican American",
        "Other Hispanic",
        "Non-Hispanic White",
        "Non-Hispanic Black",
        "Non-Hispanic Asian",
        "Other Race - Including Multi-Racial"
      )
    ),
    Sex = factor(
      RIAGENDR,
      levels = c(1, 2),
      labels = c("Male", "Female")
    ),
    Smoking = factor(
      SMQ040,
      levels = c(1, 2, 3),
      labels = c("Every day", "Some days", "Not at all")
    )
  ) %>%
  select(
    c(
      SEQN,
      gliHg,
      Physical_activity,
      Age,
      Comorbidities,
      Education,
      Family_income,
      Race,
      Sex,
      Smoking
    )
  ) 


```

## Задание 03.

3.  Проведите необходимый эксплораторный анализ перед оценкой модели.

```{r}
#  сделаем по функции, данной на занятии
tbl_summary(
  lm_data, include = -c(SEQN), 
  type = list(all_continuous() ~ "continuous2"),
  statistic = list(
    all_continuous() ~ c("{mean} ({sd})", "{median} ({p25}-{p75})", "{min}-{max}")
  )) %>%
  modify_footnote(everything() ~ NA) %>%
  bold_labels()
# А что за вопросы возникли в таблице???

```

```{r, fig.height= 12, fig.width= 12}
# 
ggpairs(lm_data %>% select(-SEQN))


```

## Задание 04.

4.  Оцените модель для зависимости гликированного гемоглобина от
    выбранного вами показателя физической активности без ковариат и с
    ними. Проведите необходимую диагностику этих моделей -- требует ли
    что-либо коррекции и почему? В случае необходимости коррекции по
    результатам диагностики сделайте ее.

```{r}
# модель без ковариат
lm_no_cov <- lm(gliHg ~ Physical_activity, data = lm_data)


summary(lm_no_cov)


```

```{r, fig.height= 16, fig.width= 12}
# Диагностика модели
check_model(lm_no_cov)

# Что же, придется её корректировать, Multiple R-squared:  0.0001276
```

Нужна корректировка на : 1. гетероскедастичность (испоьзуем эстиматоры с
коррекцией на гетероскедастичность: HC0 -- классическая коррекция, White
standard errors)

2.  Линейность модели (попробуем трансформировать переменную в степень)

```{r, fig.height= 16, fig.width= 16}
lm_no_cov2 <- lm(gliHg ~ Physical_activity+I(Physical_activity^2), data = lm_data)
summary(lm_no_cov2)

coeftest(lm_no_cov2, vcov. = vcovHC, type = "HC3")

check_model(lm_no_cov2, vcov. = vcovHC, type = "HC3")


# ВСе равно плохо

```

```{r}
# сделаем модель с ковариатами
lm_cov1 <- lm(gliHg ~ Physical_activity+ Age + Comorbidities + Education + Family_income + Race + Sex + Smoking, data = lm_data) 
summary(lm_cov1)


```

```{r, fig.width=16, fig.height=16}
# проверка модели
check_model(lm_cov1)



```

Нужна корректировка на : 1. гетероскедастичность (испоьзуем эстиматоры с
коррекцией на гетероскедастичность: HC0 -- классическая коррекция, White
standard errors) 2. Линейность модели (попробуем трансформировать
переменную в степень)

```{r}
lm_cov2 <- lm(gliHg ~ Physical_activity+I(Physical_activity^2)+ Age + Comorbidities + Education + Family_income + Race + Sex + Smoking, data = lm_data) 
summary(lm_cov2)
coeftest(lm_cov2, vcov. = vcovHC, type = "HC1")
```

```{r, fig.width=16, fig.height=8}
# проверка модели
check_model(lm_cov2)
check_model(lm_cov2, check ="vif")
car::vif(lm_cov2)


check_model(lm_cov2, vcov. = vcovHC, type = "HC1")


```

Ошибки все еще гетероскедастичны

## Задание 05.

5.  Представьте результаты оценки модели без ковариат и с ковариатами в
    виде точечной и ин- тервальной оценки эффекта физической активности.
    Дайте им словесную интерпретацию. Какие выводы мы можем сделать,
    исходя из точечной оценки? А из интервальной? Как вы думаете, можно
    ли считать эффект клинически значимым? Если затрудняетесь с ответом,
    что бы вам помогло дать ответ на этот вопрос?

```{r}

tidy(lm_no_cov2, conf.int = TRUE)

tidy(lm_cov2, conf.int = TRUE)
```

```         
ТАк ка мы сделали трансформацию переменной теперь необходимо дать точную оценку оценку эффекта физической активности.

точная оценка будет равна B_1+B_2+2*B_2*Physical_activity, где B_1 коэф при переменной Physical_activity, а B_2 - Physical_activity^2.
-1.721754e-04   + 2.676621e-08+2*2.676621e-08*Physical_activity

В модели с ковариатами значение будет 
-6.145836e-05   + 1.585850e-08 + 2* 1.585850e-08*Physical_activity.

Что касается интервальной оценки, то в модели без ковариат 0  не входит в значения  ДИ коэффициентов регрессии, отвергаем гипотезу о равенстве коэфициентов 0.  

В модели с ковариатами 0 входит в ДИ коэфициента при Physical_activity, не отвергаем гипотезу, что данный Коэффициент равен 0.

```

## Задание 06.

6.  Проверьте гипотезу об отсутствии ассоциации между физической
    активностью и гликиро- ванным гемоглобином. Сделайте выводы по
    полученным результатам.

```{r}
#  проверку можно сделать при помощи нахождения коррелияции или при помощи Хи-квадрата.
cor.test(lm_data$gliHg, (lm_data$Physical_activity))

chisq.test(x=lm_data$Physical_activity, y=lm_data$gliHg)
```

Корреляция: ДИ пересекает 0, Н0 не отвергаем, отсутствует ассоциации
между физической активностью и гликированным гемоглобином. Хи-квадрат:
p-value = 1, Н0 не отвергаем, отсутствует ассоциации между физической
активностью и гликированным гемоглобином.

## Задание 07.

7.  Является ли пол модификатором эффекта физической активности в
    отношении гликированного гемоглобина? Если да, каков эффект для
    мужчин и женщин и насколько он отличается между ними?

    **ОТВЕТ:** пол модификатором эффекта физической активности не является, ДИ пересекает 0.
    
    

## Задание 08.

8.  Соответствуют ли полученные вами результаты вашему исходному
    предположению? Как ме- няется оценка эффекта физической активности
    при добавлении ковариат в модель и почему? Бонусное задание: оцените
    прямой (direct) эффект физической активности на гликирован- ный
    гемоглобин (со всей необходимой диагностикой и коррекциями). Как он
    отличается от общего (total) эффекта? В чем причина/ механизм этих
    различий?
    
    
    
    
