---
title: "Регрессионный анализ_ДЗ_Ракин"
subtitle: "Линейная регрессия"
output:
  html_document:
    keep_md: true
---

```{r setup, include=FALSE, echo=FALSE}


knitr::opts_chunk$set(echo = FALSE, warning = FALSE, message = FALSE, error = FALSE)

library(tidyverse)
library(gtsummary)
library(modelsummary)
library(GGally)
library(broom)
library(ggfortify)
library(ggResidpanel)
library(performance)
library(lmtest)
library(sandwich)
library(emmeans)
library(skimr)
library(RColorBrewer)
library(car)

theme_custom <- theme(
    panel.background = element_rect(fill = "white"),
    plot.title = element_text(size = 30, hjust = 0.5),
    plot.subtitle = element_text(size = 25, hjust = 0.5),
    strip.text = element_text(size = 20),
    axis.text = element_text(size = 20),
    axis.title = element_text(size = 25),
    legend.title = element_text(size = 25),
    legend.text = element_text(size = 20)
  )
```

```{r}
# загрузка датасета
HW_data <- readxl::read_xlsx("HW_data.xlsx")

# Заменим значения в дихотомических переменных 2 на 0
HW_data <- HW_data %>% 
  mutate(
    DRQSDIET = dplyr::recode(DRQSDIET, "2" = 0),
    DRD340 = dplyr::recode(DRD340, "2" = 0),
    DRD360 = dplyr::recode(DRD360, "2" = 0),
    ALQ101 = dplyr::recode(ALQ101, "2" = 0),
    SMQ020 = dplyr::recode(SMQ020, "2" = 0),
    PAQ605 = dplyr::recode(PAQ605, "2" = 0),
    PAQ620 = dplyr::recode(PAQ620, "2" = 0),
    PAQ635 = dplyr::recode(PAQ635, "2" = 0),
    PAQ650 = dplyr::recode(PAQ650, "2" = 0),
    PAQ665 = dplyr::recode(PAQ665, "2" = 0),
    MCQ010 = dplyr::recode(MCQ010, "2" = 0),
    MCQ035 = dplyr::recode(MCQ035, "2" = 0),
    MCQ160C = dplyr::recode(MCQ160C, "2" = 0),
    MCQ160B = dplyr::recode(MCQ160B, "2" = 0),
    MCQ160E = dplyr::recode(MCQ160E, "2" = 0),
    MCQ160F = dplyr::recode(MCQ160F, "2" = 0),
    MCQ160M = dplyr::recode(MCQ160M, "2" = 0),
    MCQ170M = dplyr::recode(MCQ170M, "2" = 0),
    MCQ160O = dplyr::recode(MCQ160O, "2" = 0),
    MCQ220 = dplyr::recode(MCQ220, "2" = 0),
    BPQ020 = dplyr::recode(BPQ020, "2" = 0),
    BPQ050A = dplyr::recode(BPQ050A, "2" = 0),
    DIQ010 = dplyr::recode(DIQ010, "2" = 0),
    DIQ070 = dplyr::recode(DIQ070, "2" = 0),
    across(c(DRQSDIET, DRD340 , DRD360 , ALQ101 , SMQ020 , PAQ605 , PAQ620 , PAQ635 , PAQ650 , PAQ665 , MCQ010 , MCQ035 , MCQ160C, MCQ160B, MCQ160E, MCQ160F, MCQ160M, MCQ170M, MCQ160O, MCQ220 , BPQ020 , BPQ050A, DIQ010 , DIQ070), as.factor)
  )

# было сказано что есть ошибка в данных, надо ее найти
HW_data %>% skim() 

# ошибка в переменной PAD680
HW_data <- HW_data %>% filter(PAD630 < 500)

```

## Задание 01.

1.  Каким образом вы будете оценивать физическую активность
    респондентов? Есть ли у вас предварительные предположения
    относительно того, каким образом выбранный вами показатель может
    быть ассоциирован с гликированным гемоглобином?
    

**ОТВЕТ:** физичекая активность будет измеряна в часах в неделю
коэфициенты: 1 для умеренной нагрузки
            1.5 для интенсивной 
            0.3 для сидячей

уровень гликированного гемоглобина будет обратно пропорционален
физичекой активности

```{r}
HW_data <- HW_data %>% 
  mutate(
    Physical_activity = round((PAQ610*PAD615+PAQ625*PAD630+PAQ640*PAD645+PAQ655*PAD660+PAQ670*PAD675+ PAD680*0.3)/60,1))
 
HW_data %>%
  ggplot() +
  geom_histogram(
    aes(Physical_activity),
    fill = "#F36D60",
    colour = "black",
    bins = 10
  ) +
  scale_x_continuous(breaks = seq(0, 100, 10)) +
  labs(x = "Hours per week", title = "Total physical activity") +
  theme_custom
```
введм категориальную переменную уровня активности
0 часов - `No activity` 
1-3  - `low activity`
4-8 - `Medium activity`
9- 16 - `High activity`
17+  - `Overhigh activity`
```{r, fig.width=12, fig.height=8}
HW_data <- HW_data %>%
  mutate(
    Physical_activity_level = case_when(
      Physical_activity < 1 ~ "No activity",
      Physical_activity <= 3 ~ "Low activity",
      Physical_activity <= 8 ~ "Medium activity",
      Physical_activity <= 16 ~ "High activity",
      Physical_activity > 16 ~ "Overhigh activity"
    ) %>% factor(levels =  c("No activity",
 "Low activity",
 "Medium activity",
"High activity",
 "Overhigh activity"))
  )


#  Построим боксплот


HW_data %>%
  group_by(Physical_activity_level) %>%
  summarise(count = n(), .groups = "drop") %>%
  mutate(ratio = count / sum(count)) %>%
  ggplot(aes(y = ratio, x = Physical_activity_level, fill = Physical_activity_level)) +
  geom_col() +
  theme_custom +
  theme(legend.position = "none")+
  labs(y = "доля от общего кол-ва респондетов", x = "Уровень активности", fill = "Physical activity level") 
  

```


## Задание 02.

2.  Ковариаты для каких показателей вы включите в модель для коррекции
    эффекта физической активности в отношении гликированного
    гемоглобина? Каким образом вы будете их оценивать по имеющимся
    данным? Бонусное задание: для представленного DAG'а укажите роль
    каждого показателя по отношению к изучаемой ассоциации между
    физической активностью и гликированным гемоглобином (конфаундеры (в
    том числе proxy конфаундеры), коллайдеры, медиаторы)

**ОТВЕТ:**

Буду использовать следующме ковариаты 1 Аge (переменная RIAGENDR) 2
Comorbidities (переменные MCQ010 , MCQ035 , MCQ160C, MCQ160B, MCQ160E,
MCQ160F, MCQ160M, MCQ170M, MCQ160O, MCQ220 , BPQ020 , DIQ010. Создадим
новую дихотомическую переменную ) 3 Education (переменная DMDEDUC2) 4
Family income (переменная INDFMIN2) 5 Race (переменная RIDRETH3) 6 Sex
(переменная RIAGENDR ) 7 Smoking (переменная SMQ040)

Age - конфаундер(через Comorbidities), Comorbidities - конфаундер,
Education - конфаундер (через Smoking), Family income - конфаундер(через
Smoking), Race - конфаундер, Sex - конфаундер, Smoking -
прокси-конфаундер, Blood pressure - коллайдер, Diabetic medication -
коллайдер (через Comorbidities, **хотя здесь под вопросом**), BMI -
медиатор, Marital status - предшественник воздействия

```{r}
# Создадим датасет с перечислинными переменными
lm_data <- HW_data %>%
  mutate(
    gliHg = LBXGH,
    Physical_activity = PAQ610 * PAD615 * 2 + PAQ625 * PAD630 * 2 + PAQ640 *
      PAD645 * 1.5 + PAQ655 * PAD660 * 2 + PAQ670 * PAD675 * 1 , 
    # убрал + PAD680 * (-0.5)
    Age = RIDAGEYR,
    Comorbidities = as.factor(
      ifelse(
        MCQ010 == 1 |
          MCQ035 == 1 |
          MCQ160C == 1 |
          MCQ160B == 1 |
          MCQ160E == 1 |
          MCQ160F == 1 |
          MCQ160M == 1 |
          MCQ160O == 1 | MCQ220 == 1 | BPQ020 == 1 | DIQ010 == 1,
        1,
        0
      )
    ),
    Education = as.factor(DMDEDUC2),
    Family_income = as.factor(INDFMIN2),
    Race = factor(
      RIDRETH3,
      levels = c(1, 2, 3, 4, 6, 7),
      labels = c(
        "Mexican American",
        "Other Hispanic",
        "Non-Hispanic White",
        "Non-Hispanic Black",
        "Non-Hispanic Asian",
        "Other Race - Including Multi-Racial"
      )
    ),
    Sex = factor(
      RIAGENDR,
      levels = c(1, 2),
      labels = c("Male", "Female")
    ),
    Smoking = factor(
      SMQ040,
      levels = c(1, 2, 3),
      labels = c("Every day", "Some days", "Not at all")
    ),
    BMI = BMXBMI
  ) %>%
  select(
    c(
      SEQN,
      gliHg,
      Physical_activity,
      Age,
      Comorbidities,
      Education,
      Family_income,
      Race,
      Sex,
      Smoking,
      Physical_activity_level,
      BMI
    )
  ) 


```

## Задание 03.

3.  Проведите необходимый эксплораторный анализ перед оценкой модели.

```{r}
#  сделаем по функции, данной на занятии
tbl_summary(
  lm_data %>% group_by(Physical_activity_level), include = -c(SEQN), 
  type = list(all_continuous() ~ "continuous2"),
  statistic = list(
    all_continuous() ~ c("{mean} ({sd})", "{median} ({p25}-{p75})", "{min}-{max}")
  )) %>%
  modify_footnote(everything() ~ NA) %>%
  bold_labels()


```

```{r ggpairs, fig.height= 12, fig.width= 12}
# 
ggpairs(lm_data %>% select(-SEQN))


```

## Задание 04.

4.  Оцените модель для зависимости гликированного гемоглобина от
    выбранного вами показателя физической активности без ковариат и с
    ними. Проведите необходимую диагностику этих моделей -- требует ли
    что-либо коррекции и почему? В случае необходимости коррекции по
    результатам диагностики сделайте ее.

```{r}
# модель без ковариат
lm_no_cov <- lm(gliHg ~ Physical_activity_level, data = lm_data)


broom::tidy(lm_no_cov)


```



```{r, fig.height= 16, fig.width= 12}
# Диагностика модели
check_model(lm_no_cov)

resid_panel(lm_no_cov, plots = c("lev", "cookd"))
### 
```

Нужна корректировка на : 1. гетероскедастичность (испоьзуем эстиматоры с
коррекцией на гетероскедастичность: HC0 -- классическая коррекция, White
standard errors) и нормальность остатков= имеются выбросы

```{r, fig.height= 16, fig.width= 16}
lm_no_cov2 <- lm(gliHg ~ Physical_activity_level, data = lm_data)


lm_no_cov_corr <- coeftest(lm_no_cov2, vcov. = vcovHC, type = "HC3")

broom::tidy(lm_no_cov_corr, conf.int = TRUE) 


```
Получился интересный результат, при низком уровне физ. активности  уровень gliHb увеличивается. Однако получеными результатами незначимы , ДИ пересекает 0, р>0,05.  



```{r}
# сделаем модель с ковариатами
lm_cov <- lm(gliHg ~ Physical_activity_level+ Age + Comorbidities + Education + Family_income + Race + Sex + Smoking, data = lm_data) 
summary(lm_cov)


```

```{r, fig.width=16, fig.height=16}
# проверка модели
check_model(lm_cov)



```

Нужна корректировка на : 1. гетероскедастичность (испоьзуем эстиматоры с
коррекцией на гетероскедастичность: HC0 -- классическая коррекция, White
standard errors) 2. нормальность остатков

```{r}


lm_cov_corr <- coeftest(lm_cov, vcov. = vcovHC, type = "HC1")
lm_cov_corr
```

``

## Задание 05.

5.  Представьте результаты оценки модели без ковариат и с ковариатами в
    виде точечной и ин- тервальной оценки эффекта физической активности.
    Дайте им словесную интерпретацию. Какие выводы мы можем сделать,
    исходя из точечной оценки? А из интервальной? Как вы думаете, можно
    ли считать эффект клинически значимым? Если затрудняетесь с ответом,
    что бы вам помогло дать ответ на этот вопрос?

```{r}

broom::tidy(lm_no_cov_corr , conf.int = TRUE) 

broom::tidy(lm_cov_corr , conf.int = TRUE) 
```
оценка В модели без ковариат на каждом уровне активности, кроме низкого уровня снижает уровень гемоглобина (на 0.3%; 0.4%; 0.3%), Если говорим про интервальную оценку - то она клинически значима, так как просиходит снижение на десятые доли %. Однако с точки зрения статистики все данные не значимы, так как ДИ пересекает 0 и р>0.05

В модели с ковариатами физическая активность так же не будет имет стат. значимости. Однако Возраст (увеличивает gliHB на 0.01%), сопутствующие заболевания (увеличивает gliHB на 0.38%) и Раса (уменьшает gliHB на 0.33%) статистически значимы (ДИ не пересекасет 0, р<0.05). 

Обычно снижение HbA1c рассматривается как клинически значимое, если достигает хотя бы значений в 0,5–1%, поскольку такие изменения напрямую влияют на снижение риска долгосрочных осложнений диабета, таких как ретинопатия, нефропатия, сердечно-сосудистые заболевания и др. 

С точки зрения клин значимости РАса (RaceNon-Hispanic White) клинически ЗНАЧИМА (-0.59772466	-0.05645264), возраст не значим (ДИ: 0.00715233	0.01484090, нужна разница в 50 лет что бы увидить клин. значимость), Сопутсвтующие заболевания (ДИ: 0.25789387	0.49920591) можно зназвать клин. значимыми


## Задание 06.

6.  Проверьте гипотезу об отсутствии ассоциации между физической
    активностью и гликиро- ванным гемоглобином. Сделайте выводы по
    полученным результатам.
    
    

```{r}
#  проверку можно сделать при помощи нахождения теста совместного равенства нулю всех коэффициентов.
# с учетом гетероскедастичности
car::linearHypothesis(
  lm_cov,
  c(
    "Physical_activity_levelLow activity" ,
    "Physical_activity_levelMedium activity",
    "Physical_activity_levelHigh activity",
    "Physical_activity_levelOverhigh activity"
  ),
  vcov. = vcovHC(lm_cov, type = "HC3")
)
```

Мы **не отвергаем** Н0.  Это свидетельствует о том, что **уровень физической активности НЕ оказывает статистически значимое влияние** на уровень gliHb.

## Задание 07.

7.  Является ли пол модификатором эффекта физической активности в
    отношении гликированного гемоглобина? Если да, каков эффект для
    мужчин и женщин и насколько он отличается между ними?

 
```{r}
lm_no_cov_sex <- lm(gliHg ~ Physical_activity_level*Sex, data = lm_data)


lm_no_cov_sex_corr <- coeftest(lm_no_cov_sex, vcov. = vcovHC, type = "HC3")
broom::tidy(lm_no_cov_sex_corr, conf.int = TRUE)

anova(lm_no_cov, lm_no_cov_sex)
```
    При сравнении двух мделей мы видим стат. различия. Пол является модификатором  эффекта физической активности в отношении гликированного гемоглобина.
    Любопытно, что в самой модели с полом, теперь есть стат. и клин. значимый эффект низкой физ активности у мужчин. При низкой физ. активности у мужчин уровень gliHb повысится на 0.45733333 по сравнению с отсутствием активности.
    КАК такое возмоно??? 
    
В полной модели с ковариатами пол **не является** модификатором эффекта физической активности в отношении гликированного гемоглобина.
    
```{r}
lm_cov_sex <- lm(gliHg ~ Physical_activity_level*Sex+ Age + Comorbidities + Education + Family_income + Race + Sex + Smoking, data = lm_data)


lm_no_cov_sex_corr <- coeftest(lm_cov_sex, vcov. = vcovHC, type = "HC3")
broom::tidy(lm_no_cov_sex_corr, conf.int = TRUE)

anova(lm_cov, lm_cov_sex)
```
 
    

## Задание 08.

8.  Соответствуют ли полученные вами результаты вашему исходному
    предположению? Как ме- няется оценка эффекта физической активности
    при добавлении ковариат в модель и почему? 
    
 Итак, результаты не соответствуют исходному преположению, что чем больше активность, тем меньше gliHb. При добавалении ковариат эффект активности падает, так как коварианты  "забрали" на себя часть разброса gliHb.
 
    
## Задание Бонусное 

Бонусное задание: оцените
    прямой (direct) эффект физической активности на гликирован- ный
    гемоглобин (со всей необходимой диагностикой и коррекциями). Как он
    отличается от общего (total) эффекта? В чем причина/ механизм этих
    различий?
    
    Добавим в модель переменную BMI
    
```{r, fig.width=12, fig.height=8}
lm_cov_BMI <- lm(gliHg ~ Physical_activity_level+ Age + Comorbidities + Education + Family_income + Race + Sex + Smoking+BMI, data = lm_data)





broom::tidy(coeftest(lm_cov, vcov. = vcovHC, type = "HC3"), conf.int = TRUE)
broom::tidy(coeftest(lm_cov_BMI, vcov. = vcovHC, type = "HC3"), conf.int = TRUE)
```
    При **прямом** эффекте коэфициенты будут (0.01,   -0.25, -0.24, -0.08), 
    при **полном** эффекте коэфициенты будут (-0.004, -0.24, -0.20	-0.07) Эффект снизится, так как часть эфекта от физической активности пойдет на снижение ИМТ.
