---
title: "RAkin_ specifics_of_medical_data"
author: "RAkin ALex"
date: "2024-10-31"
output:
  
  html_document:
    keep_md: true
---

```{r setup, include=FALSE}
knitr::opts_chunk$set(echo = TRUE)
library(tidyverse)
library(flextable)
library(rstatix)
library(pROC)
library(gtsummary)
library(skimr)



```

## Загрузка и проверка датасета

```{r }
trauma_data <- readxl::read_excel("data/trauma.xlsx")
# Изменим единицы измерения роста и масы тела пациента на м и кг.
### Почему-то версия кода с пайпом не работает
# trauma_data %>%
#   mutate(Height_cm = Height %>% gsub("\"", "") %>% as.numeric())
  
trauma_data %>% 
  mutate(Height = as.numeric(gsub("\"", "", Height) ) * 2.54 / 100,
         Weight = Weight / 2.2,
         Sex = as.factor(Sex),
         Death = as.factor(Death),
         ) -> trauma_data


# Переменная FOUR может иметь 0 в значении. Однако переменная Hb  - не может иметь 0(получается что у пациента совсем не было гемоглобина). Подставим в наблюдения где Hb == 0 значение NA
trauma_data$Hb <- na_if(trauma_data$Hb,  0)





```

## Задание 1

Дайте описательную статистику для переменных, включённых в датасет. Дополнительно рассчитайте, у какого количества пациентов и в каком проценте случаев у пациентов был снижен уровень гемоглобина? Используйте следующие референтные значения (Мужчины: 13.5--16 г/дл, Женщины: 12--14 г/дл).

```{r}
# описательные статистики

skimr::skim(trauma_data)
```

```{r}
# Дополнительно рассчитайте у какого количества пациентов и в каком проценте случаев у пациентов был снижен уровень гемоглобина?
# Для этого введем новую переменную low_HB и применим функцию case_when, так как будем задачать несколько условий одновременно.

trauma_data %>%
  filter(!is.na(Hb)) %>%
  mutate(Low_HB = case_when(
    Sex == "Male" & Hb <= 13.5 ~ TRUE,
    Sex == "Female" & Hb <= 12 ~ TRUE,
    .default = FALSE
  )) %>%
  group_by(Sex) %>%
  # Расчитаем общее количество пациентов и процент пациетов с низким гемоглобином
  summarise(
    n = n(),
    count_lowHb_patients = sum(Low_HB),
    percent_lowHb_patients = round(sum(Low_HB) / n * 100, 2),
    
  ) %>%
  ungroup() %>%
  # Теперь добавим сторчку  "всего"
  bind_rows(
    summarise(
      . ,
      Sex = "Total*",
      count_lowHb_patients = sum(count_lowHb_patients),
      percent_lowHb_patients = round(sum(count_lowHb_patients) / sum(n) * 100, 2),
      n = sum(n)
    )
  ) %>%
  flextable() %>%
  theme_box() %>%
  color(color = "black") %>%
  align(align = "center", part = "all") %>% 
  add_footer_lines("*16 missing values")


```

## Задание 2

Рассчитайте индекс массы тела у пациентов (кг / м2). Каков был средний (M (SD)) уровень ИМТ у пациентов, включённых в исследование? Какая доля пациентов имела ожирение (ИМТ \> 30)

```{r}
# для ответа нужно сделать новую переменную body mass index, BMI
trauma_data %>% 
  mutate(BMI = Weight / (Height^2))-> trauma_data 
tibble(
  "Mean BMI" = round(mean(trauma_data$BMI, na.rm = TRUE),2),
  "Sd BMI" = round(sd(trauma_data$BMI, na.rm = TRUE),2),
  "% obesity" = round(sum(trauma_data$BMI > 30, na.rm = TRUE)/NROW(trauma_data$BMI)*100, 2)
)%>%
  flextable() %>%
  theme_box() %>%
  color(color = "black") %>%
  align(align = "center", part = "all") %>% 
  add_footer_lines("n patients = 1024")
  
```

## Задание 3

Как выглядит ROC-кривая для предсказания летального исхода в течение 24 часов по переменной, характеризующей уровень гемоглобина? Постройте график. Чем может быть обусловлена такая форма кривой?

```{r}
roc_curve_Hb <- roc(Death ~ Hb, 
                   data = trauma_data,
                   ci = TRUE)

roc_curve_Hb

roc_curve_Hb %>% 
    ggroc() + 
    theme_bw()

### ROC- кривая близка к  диагонали, а  AUC 0.71, что свидетельствует о низком предсказании данной модели. 
```

## Задание 4

Чему равна площадь под ROC-кривой, которую вы построили в вопросе 3? Чему равен 95% двусторонний ДИ для площади под ROC-кривой, которую вы построили в вопросе 3?

```{r }
tibble(
  AUC = roc_curve_Hb$auc, 
  CI_min = roc_curve_Hb$ci[1], 
  CI_max = roc_curve_Hb$ci[3]
)

```

## Задание 5

Проведите ROC-анализ и определите, какое пороговое значение является оптимальным для предсказания летального исхода в течение 24 часов по шкале комы Глазго. Какой чувствительностью и специфичностью обладает данный порог?

```{r}

roc_curve_GSC <- roc(Death ~ GSC, 
                   data = trauma_data,
                   ci = TRUE)

roc_curve_GSC 

roc_curve_GSC %>% 
    ggroc() + 
    theme_bw()

# Найдем "лучшие" координаты 

roc_curve_GSC  %>% coords(x = "best", best.method = "closest.topleft")
```

7.5 оптимальное значение для предсказания летального исхода в течение 24 часов по шкале комы Глазго. (При данном значении чувствительность и специфичной модели будет максимальными)

## Задание 6

Какая из количественных переменных в датасете (включая рассчитанный вами ранее ИМТ) обладает наибольшей площадью под ROC-кривой? Как вы можете интерпретировать это знание? Какая количественная переменная имеет наименьшую площадь?

```{r}
###### Дополнение. На занятии мы ввели новую переменную - среднее АД, давайте введем ее и решение

trauma_data <- trauma_data %>% 
  mutate(MeanBP = (DBP + 1/3 * (SBP - DBP)) %>% round(2))

# Изменим датасет и найдем AUC у всех количественных переменных
roc_curve_all <- trauma_data %>% 
  select(Death, where(is.numeric) & -c(id)) %>% 
  pivot_longer(cols = !Death) %>% 
  group_by(name) %>% 
  # ci[2] - это сам AUC, ci[1] и ci[3] - 95 % ДИ
  summarise(AUC = roc(Death, value, ci = T)$ci[2] %>% round(3),
              AUC_min = roc(Death, value, ci = T)$ci[1] %>% round(3),
              AUC_max = roc(Death, value, ci = T)$ci[3] %>% round(3))

roc_curve_all


#### теперь найдем переменную с максимальным и миниммаьным AUC

cat("Наибольшей площадью под ROC-кривой обладает переменная:",  
    roc_curve_all %>%
    filter(AUC == max(AUC)) %>%
    pull(name), 
    ". AUC = ",  
    roc_curve_all %>%
    filter(AUC == max(AUC)) %>% 
       pull(AUC), "\n\n")

#### Можно автоматизировать, но надо писть функцию.
 roc_curve_FOUR <- roc(Death ~ FOUR,
    data = trauma_data,
    ci = TRUE) 
roc_curve_FOUR %>%
  coords(x = "best", best.method = "closest.topleft")


cat("Наименьшей площадью под ROC-кривой обладает переменная:",  
    roc_curve_all %>%
    filter(AUC == min(AUC)) %>%
    pull(name), 
    ". AUC = ",  
    roc_curve_all %>%
    filter(AUC == min(AUC)) %>% 
       pull(AUC))
```

Наибольшей площадью под ROC-кривой обладает переменная: FOUR . AUC =  0.934  Возможно это связано с тем , что данная шкала "имеет преимущества перед шкалой комы Глазго, а именно: точнее детализирует неврологический статус, распознает синдром запертого человека, дает оценку рефлексам ствола мозга, дает оценку дыхательному паттерну, выявляет различные стадии дислокации (вклинения) мозга"

Наименьшей площадью под ROC-кривой обладает переменная: Height . AUC =  0.482 (Врядли рост как либо будет Смертность) 