---
title: "automatization_notebook_03"
output: 
  html_document:
    keep_md: true
date: "`r Sys.Date()`"
---

```{r setup, include=FALSE}
knitr::opts_chunk$set(echo = TRUE, error = FALSE)

library(tidyverse)
library(flextable)
library(ggbeeswarm)
library(RColorBrewer)
library(ggpubr)
library(ggExtra)
library(ggridges)
library(corrplot)
library(Hmisc)



```

# Чтение данных

В вашем варианте нужно использовать датасет framingham.

```{r}
datas <- read_csv("data/raw/framingham.csv") 


```

# Выведите общее описание данных

```{r}
glimpse(datas)
summary(datas) 
```

# Очистка данных

1)  Уберите переменные, в которых пропущенных значений больше 20% или уберите субъектов со слишком большим количеством пропущенных значений. Или совместите оба варианта. Напишите обоснование, почему вы выбрали тот или иной вариант:

**Обоснование**:

В данном датасете нет переменных, которых пропущенных значений больше 20%. Ипользуем вариант "уберите субъектов со слишком большим количеством пропущенных значений".

2)  Переименуйте переменные в человекочитаемый вид (что делать с пробелами в названиях?);

**Ответ**: переменные в названии которых встречаются пробелы заключаем в апострофы \`\`

3)  В соответствии с описанием данных приведите переменные к нужному типу (numeric или factor);

4)  Отсортируйте данные по возрасту по убыванию;

5)  Сохраните в файл outliers.csv субъектов, которые являются выбросами (например, по правилу трёх сигм) --- это необязательное задание со звёздочкой;

6)  Присвойте получившийся датасет переменной "cleaned_data".

```{r}

# 


cleaned_data <- datas %>%
  mutate(
    across(male, function(x)
      x %>% factor(
        levels = c(0, 1),
        labels = c("Женщина", "Мужчина")
      )),
    across(currentSmoker, function(x)
      x %>% factor(
        levels = c(0, 1),
        labels = c("Нет, пациент не курильщик", "Да, пациент курильщик")
      )),
    across(BPMeds, function(x)
      x %>% factor(
        levels = c(0, 1),
        labels = c("Нет, не принимал лекарства", "ДА, принимал лекарства")
      )),
    across(prevalentStroke, function(x)
      x %>% factor(
        levels = c(0, 1),
        labels = c("Нет, не было инсультов", "Да, были инсульты")
      )),
    across(prevalentHyp , function(x)
      x %>% factor(
        levels = c(0, 1),
        labels = c("Нет, не было гипертонии", "Да, была гипертония")
      )),
    across(diabetes , function(x)
      x %>% factor(
        levels = c(0, 1),
        labels = c("Нет, не было диабета", "Да, был диабет")
      )),
    across(TenYearCHD , function(x)
      x %>% factor(
        levels = c(0, 1),
        labels = c("Нет, не будет ИБС", "Да, будет ИБС")
      )),
    across(education        , function(x)
      x %>% factor(
        levels = c(1, 2, 3, 4),
        labels = c(
          "Среднее неполное",
          "Среднее полное",
          "Среднее профессиональное",
          "Высшее"
        )
      ))
  )  %>%
  rename(
    `Пол` = male ,
    `Возраст` = age ,
    `Образование` = education ,
    `Курильщик` = currentSmoker,
    `Сигарет в день` = cigsPerDay,
    `Принимал ли анти-гипертензивные препараты` = BPMeds,
    `Инсульт` = prevalentStroke,
    `Гипертония` = prevalentHyp,
    `Диабет` = diabetes,
    `Общий холестерин (mg/dL)` = totChol,
    `Систолическое артериальное давление (mmHg)` = sysBP,
    `Диастолическое артериальное давление (mmHg)` = diaBP,
    `Индекс массы тела (кг/м^2)` = BMI,
    `Частота сердечных сокращений (уд./мин)` = heartRate,
    `Уровень глюкозы в крови (mg/dL)` = glucose,
    `10-летний риск ишемической болезни сердца ИБС` = TenYearCHD
    
  ) %>%  na.omit() %>%  # убираем все наблюдения с пропущенными данными.
  
  glimpse()




```

# Сколько осталось переменных?

```{r}
ncol(datas)
# Переменных осталось 16


```

# Сколько осталось случаев?

```{r}
nrow(cleaned_data)
# Случаев осталось 3656


```

# Есть ли в данных идентичные строки?

```{r}

duplicates_row<- cleaned_data %>% 
  group_by_all() %>%   # здесь группируем по всем переменным, по идее - если строчка уникальная то она всречается один раз,  если повторяется то несколько раз
  filter(n() > 1) # теперь выводим строки которые встретиись больше 1 раза
 ##### Уважаемые проверяющие, а как еще можно было найти повторяющиесся значения и убрать их?

# Вывод дублирующихся строк
print(duplicates_row)

```

# Сколько всего переменных с пропущенными значениями в данных и сколько пропущенных точек в каждой такой переменной?

```{r}
na_count <- (rowSums(is.na(datas)))
max(na_count)
sum(na_count == 3)
sum(na_count == 2)
sum(na_count == 1)
sum(na_count)

#Максимальное количество значений в наблюдении = 3,  таких всего 2 наблюдения. В датасете находятися 59 наблюдений с  остутствии 2 записей и 521 наблюдение с отстутствием 1 переменной. Вывод: убрать все наблюдения с оствтствующими записями (всего 645 наблюдений)
```

# Описательные статистики

## Количественные переменные

1)  Рассчитайте для всех количественных переменных для каждой группы (TenYearCHD):

1.1) Количество значений;

1.2) Количество пропущенных значений;

1.3) Среднее;

1.4) Медиану;

1.5) Стандартное отклонение;

1.6) 25% квантиль и 75% квантиль;

1.7) Интерквартильный размах;

1.8) Минимум;

1.9) Максимум;

1.10) 95% ДИ для среднего - задание со звёздочкой.

```{r}
# Вопрос по комментариям, Для кого в первую очердь пишут комментарии?
# вначеле сделаем лист статистик. Перед название каждой переменной добавим "__"

statistics_dbl <- list(
    # Количество значений
  `__Количество значений` = ~ length(.x) %>% as.character(),
    # Количество пропущенных значений
  `__Количество пропущенных значений` = ~ sum(is.na(.x)) %>% as.character(),
    # Среднее значение (если нет значений, возвращает "Н/П*")
  `__Ср. знач.` = ~ ifelse(
        sum(!is.na(.x)) == 0,
        "Н/П*",
        mean(.x, na.rm = TRUE) %>% round(2) %>% as.character()
      ),
    # Медиана (если нет значений, возвращает "Н/П*")
  `__Медиана` = ~ ifelse(
        sum(!is.na(.x)) == 0,
        "Н/П*",
        median(.x, na.rm = TRUE) %>% round(2) %>% as.character()
      ),
    # Стандартное отклонение (если менее 3 значений, возвращает "Н/П*")
  `__Станд. отклон.` = ~ ifelse(
        sum(!is.na(.x)) < 3,
        "Н/П*",
        sd(.x, na.rm = TRUE) %>% round(2) %>% as.character()
      ),
    # Первый и третий квартиль (если нет значений, возвращает "Н/П*")
  `__Q1 - Q3` = ~ ifelse(
      sum(!is.na(.x)) == 0,
      "Н/П*",
      paste0(
        quantile(.x, 0.25, na.rm = TRUE) %>% round(2),
        " - ",
        quantile(.x, 0.75, na.rm = TRUE) %>% round(2)
      ) %>% as.character()
    ),
    # Интерквартильный размах (если нет значений, возвращает "Н/П*")
  `__IQR` = ~ ifelse( 
        sum(!is.na(.x)) == 0,
        "Н/П*",
        IQR(.x, na.rm = TRUE) %>% round(2) %>% as.character()
      ),
    # Минимум (если нет значений, возвращает "Н/П*")
  `__минимум` = ~ ifelse(
    sum(!is.na(.x)) == 0,
    "Н/П*",
     min(.x, na.rm = TRUE) %>% round(2) %>% as.character()
  ),
   # Максимум (если нет значений, возвращает "Н/П*")
  `__максимум` = ~ ifelse(
    sum(!is.na(.x)) == 0,
    "Н/П*",
     max(.x, na.rm = TRUE) %>% round(2) %>% as.character()
  ),
  # 95% ДИ (если нет значений, возвращает "Н/П*")
 `__95% ДИ` = ~ ifelse(
    sum(!is.na(.x)) == 0,
    "Н/П*",
    paste0(
        t.test(.x)$conf.int[1] %>% round(2),
        "   ",
        t.test(.x)$conf.int[2] %>% round(2)
      ) %>% as.character()
    
  )
)



#  Теперь выберем переменные которые будем считать 
 cleaned_data %>%
  select(`10-летний риск ишемической болезни сердца ИБС`, where(is.numeric)) %>%
   # сгруппируем по ИБС
  group_by(`10-летний риск ишемической болезни сердца ИБС`) %>% 
   # добавим статистик
  summarize(across(where(is.numeric), statistics_dbl )) %>% 
   # сделаем таблицу в длинном формате 
  pivot_longer(!`10-летний риск ишемической болезни сердца ИБС`) %>% 
  separate(name, into=c("Переменная", "Статистика"), sep= "___") ->a1
 
 a1 %>%
  flextable() %>% 
  theme_box() %>% 
  align(align = "center", part = "all") %>% 
  merge_v(c("10-летний риск ишемической болезни сердца ИБС", "Переменная"))  


```

## Категориальные переменные

1)  Рассчитайте для всех категориальных переменных для каждой группы (TenYearCHD):

1.1) Абсолютное количество;

1.2) Относительное количество внутри группы;

1.3) 95% ДИ для доли внутри группы - задание со звёздочкой.

```{r}
#  ТО что нам давали на консультации в пятницу 25.11.2024
#  Создадим функцию, где в датафрейме, с к категориальныи переменнами. 
# factor_data - датафрейм, group_variable - групприрующая переменная, variable_name- переменная которую будем анализировать



get_cat_table_one_variable <- function(factor_data, group_variable, variable_name) {
    
    factor_data %>%
    #  Считаем количество наблюдений в каждой группе используя относительны названия переменных .data
      count(.data[[group_variable]], .data[[variable_name]], .drop = FALSE) %>%
     
      #  Считаем Относительное количество наблюдений  
      mutate(`Доля наблюдений от общего кол-ва` = (n / sum(n)) %>% round(4) %>% `*`(100) %>% str_c("%")) %>%
      
      group_by(.data[[group_variable]]) %>%
    #  Считаем Относительное количество наблюдений  внутри группы по группирурующей переменной
      mutate(`доля наблюдений в группе` = (n / sum(n)) %>% round(4) %>% `*`(100) %>% str_c("%")) %>%
     rename(`Количество наблюдений` = n) %>% 
   
      mutate(`95% ДИ для доли внутри группы` =  paste0(
        prop.test(
          table( factor_data[[group_variable]], factor_data[[variable_name]])
            )$conf.int[1] %>% round(3),
        "   ",
         prop.test(
          table(factor_data[[group_variable]], factor_data[[variable_name]])
            )$conf.int[2] %>% round(3)
          )) %>% 
     ungroup() %>% 
    mutate( Variable = variable_name) %>% 
     rename(Value := variable_name,
             Group := group_variable)
              
            
               
               
    
}

########## ПРОБЛЕМА: нужно убрать переменные где больше двух градаций фактора как посчитать?
# length(unique(cleaned_data$Образование))
# НЕПРАИЛЬНО. Нужно выбрать только те переменные, у которых только 2 градации фактора, тоесть 2 уникальные переменные length(unique()) == 2 НУжно написать функцию

is_var_binar <- function(x) length(unique(x)) == 2
    
  
  factor_data %>% 
    select(!group_variable) %>% 
    select(where(is_var_binar )) %>% 
    names() %>%
    map_dfr(function(variable_name) get_cat_table_one_variable(factor_data, group_variable, variable_name)) %>%
    select(Variable, Group, everything()) %>% 
     flextable() %>%
  theme_box() %>%
  align(align = "center", part = "all") %>%
  merge_v(c("Group", "Variable")) %>%
  merge_v("Group", target = "95% ДИ для доли внутри группы")
  
 
```

# Визуализация

## Количественные переменные

1)  Для каждой количественной переменной сделайте боксплоты по группам. Расположите их либо на отдельных рисунках, либо на одном, но читаемо;

2)  Наложите на боксплоты beeplots - задание со звёздочкой.

3)  Раскрасьте боксплоты с помощью библиотеки RColorBrewer.

```{r, fig.width=10, fig.height=10}
cleaned_data2 <- cleaned_data %>% 
  rename(TenYearCHD =  `10-летний риск ишемической болезни сердца ИБС`) 
#   ПОЧЕМУ ЭТА функция ВЫДОВАЛА ОШИБКУ????
# fun_box_bee_plot <-  function(df, group_variable, num_var){
#   box_bee_plot <- ggplot(df, aes(x = {{group_variable}},
#                                  y= {{num_var}}))+ 
#     geom_boxplot(aes(fill = {{group_variable}}),
#                  alpha = 0.9)+
#    geom_quasirandom(method='pseudorandom',alpha=0.1) +
#   
#   scale_fill_manual(values = brewer.pal(2, "Set2"))+
#   theme_bw()+
#    theme(legend.position = "inside",
#           legend.justification = "top")
#   
#    
#   return(box_bee_plot) 
# }


fun_box_bee_plot <- function(df, mapping, num_var) {
  box_bee_plot <- ggplot(df,  mapping ) +
    geom_boxplot(aes(y = .data[[num_var]], fill = TenYearCHD),
                 alpha = 0.9) +
    geom_quasirandom(aes(y = .data[[num_var]]), 
                     method = 'pseudorandom',
                     alpha = 0.1)+
    scale_fill_manual(values = brewer.pal(2, "Set2"))+
    theme_bw()+
    theme(legend.position = "none")+
    # theme(legend.position = "inside",
    #       legend.justification = "top")+
    labs(x = "10-риск ИБС")
  
  return(box_bee_plot) 
}



 cleaned_data2 %>% 
    select(where(is.numeric)) %>% 
    names() %>%
    map(function(num_var) fun_box_bee_plot(cleaned_data2,  aes(x = TenYearCHD),  num_var)) -> List_box_bee_plot
 
 ggarrange(plotlist = List_box_bee_plot, 
           ncol = 2)

 
```

## Категориальные переменные

1)  Сделайте подходящие визуализации категориальных переменных. Обоснуйте, почему выбрали именно этот тип.

```{r, fig.width=10, fig.height=10}
## Для категориальных переменных лучше всего испоьзовать барплот geom_bar(). Данный график сразу показывает сколько было случаеем кажого значения переменной.
## создадим функцию для построийки
## сделаем графики серыми, как Питерское небо 
## все графики разделим по переменной `10-летний риск ишемической болезни сердца ИБС`

fun_bar_plot <- function(df, variable_name) {
  bar_plot <- ggplot(df) +
    geom_bar(aes(x = .data[[variable_name]]),
                 alpha = 0.9) +
    # scale_fill_manual(values = brewer.pal(2, "Set2"))+
    theme_bw()+
    facet_grid(.~df$`10-летний риск ишемической болезни сердца ИБС`)+
    theme(legend.position = "none")
    # theme(legend.position = "inside",
    #       legend.justification = "top")+
    # labs(fill = "10-риск ИБС")
  
  return(bar_plot) 
}



 cleaned_data2 %>%
    select(!TenYearCHD) %>% 
    select(where(is.factor)) %>% 
    names() %>%
    map(function(variable_name) fun_bar_plot(cleaned_data , variable_name)) -> List_bar_plot
 
 ggarrange(plotlist = List_bar_plot ,
           nrow = 2)

 
```

# Статистические оценки



## Проверка на нормальность

1)  Оцените каждую переменную на соответствие нормальному распределению с помощью теста Шапиро-Уилка. Какие из переменных являются нормальными и как как вы это поняли?

```{r}
# Нужны снова количественные переменные



cleaned_data2 %>% 
  select(is.numeric) %>% 
  names() %>% 
  set_names() %>% 
  map(function(x) shapiro.test(cleaned_data2[[x]])$p.value) %>% 
  enframe() %>% 
  unnest() %>% 
  mutate(`вывод` = ifelse(value < 0.05, "Отвергаем H0, распреденение не является нормальным.", "НЕ отвергаем H0, распреденение является нормальным.")) %>% 
  rename(p.value = value)



```

 Пол                                             <fct> Мужчина, Женщина, Мужчина, Женщина,~
$ Возраст                                         <dbl> 39, 46, 48, 61, 46, 43, 63, 45, 52,~
$ Образование                                     <fct> Высшее, Среднее полное, Среднее неп~
$ Курильщик                                       <fct> "Нет, пациент не курильщик", "Нет, ~
$ `Сигарет в день`                                <dbl> 0, 0, 20, 30, 23, 0, 0, 20, 0, 30, ~
$ `Принимал ли анти-гипертензивные препараты`     <fct> "Нет, не принимал лекарства", "Нет,~
$ Инсульт                                         <fct> "Нет, не было инсультов", "Нет, не ~
$ Гипертония                                      <fct> "Нет, не было гипертонии", "Нет, не~
$ Диабет                                          <fct> "Нет, не было диабета", "Нет, не бы~
$ `Общий холестерин (mg/dL)`                      <dbl> 195, 250, 245, 225, 285, 228, 205, ~
$ `Систолическое артериальное давление (mmHg)`    <dbl> 106.0, 121.0, 127.5, 150.0, 130.0, ~
$ `Диастолическое артериальное давление (mmHg)`   <dbl> 70.0, 81.0, 80.0, 95.0, 84.0, 110.0~
$ `Индекс массы тела (кг/м^2)`                    <dbl> 26.97, 28.73, 25.34, 28.58, 23.10, ~
$ `Частота сердечных сокращений (уд./мин)`        <dbl> 80, 95, 75, 65, 85, 77, 60, 79, 76,~
$ `Уровень глюкозы в крови (mg/dL)`               <dbl> 77, 76, 70, 103, 85, 99, 85, 78, 79~
$ `10-летний риск ишемической болезни сердца ИБС` <fct> "Нет, не будет ИБС", "Нет, не будет~


2)  Постройте для каждой количественной переменной QQ-плот. Отличаются ли выводы от теста Шапиро-Уилка? Какой метод вы бы предпочли и почему?

```{r}
### КРик души, скобочки и запятые... Как же не забвать их ставить? А еще плюсики...

# Напишим функцию для нашего датасета

qq_plot <- function(num_var) {
  qq_fig <- ggplot(cleaned_data2,
                   aes(sample = .data[[num_var]])) +
    stat_qq() +
    stat_qq_line() +
    labs(title = paste0(num_var))
    
  return(qq_fig)
}

 cleaned_data2 %>% 
    select(where(is.numeric)) %>% 
    names() %>%
    map(function(num_var) qq_plot(num_var)) -> List_qq_plot
 
 ggarrange(plotlist = List_qq_plot, 
           ncol = 2)

#QQ-плот. Отклонение от линии указывает на нарушение нормальности распределения. 
 # Я бы предпочел и тот и другой вариант, а лучше на графиках показать статитстики теста Шапиро-Уилка



```

3)  Ниже напишите, какие ещё методы проверки на нормальность вы знаете и какие у них есть ограничения.

**Напишите текст здесь**
К сожалению, знаю только тест Шапиро-Уилка. Однако интернет подсказывает что есть еще  Тест Колмогорова-Смирнова и   Тест Лиллиефорса . Эти тесты плохо работают на малых выборках.
Тест Андерсона-Дарлинга плохо работает на малых выборках, чувствителен к выбросам.

## Сравнение групп

1)  Сравните группы (переменная **TenYearCHD**) по каждой переменной (как количественной, так и категориальной). Для каждой переменной выберите нужный критерий и кратко обоснуйте его выбор в комментариях.

```{r}
# Снова функция через map. Очень не хватает еще объяснения данного "глагола"?
# Так как все кол. перемекнные имели не нормальное распределение, воспользуемся wilcox.test

cleaned_data2 %>%
  select(where(is.numeric)) %>% 
  names() %>%
  set_names() %>%
  map(function(x) 
    wilcox.test(cleaned_data2[[x]] ~ cleaned_data2$TenYearCHD)$p.value %>% 
        round(4)) %>% 
  
  enframe() %>%
  unnest() %>%
  mutate(`вывод` = ifelse(value < 0.05, "Различие между группами есть", "Различие между группами не доказано")) %>% 
  rename(`wilcox.test p.value` = value) %>% 
  flextable() %>% 
  theme_box() %>% 
  align(align = "center", part = "all") -> tb1

tb1

# ###############################################
# Для категориальных переменных можем выбрать тест на поределение ассаоциации - ХИ.квадрат
#  Таблице можно сделать при помощи tibble

# МОй код почистил Gemini 1.5
# factor_chiq_test <- function( variable_name) {
#   chi_test_result <-
#     chisq.test(table(cleaned_data2[[variable_name]], cleaned_data2[[`TenYearCHD`]]))
#   
#   tibble(
#     `Перменная, по которой проводился chisq.test` = variable_name,
#     `chisq.test p.value` = round(chi_test_result$p.value, 3)
#   )
# }
# 
# # Нужно выбрать только те переменные, у которых только 2 градации фактора, тоесть 2 уникальные переменные length(unique()) == 2 НУжно написать функцию
# is_var_binar <- function(x)
#   length(unique(x)) == 2
# 
# 
# 
# cleaned_data2 %>%
#   select(!TenYearCHD) %>% 
#   select(where(is_var_binar)) %>%
#   names() %>%
#   map_dfr( factor_chiq_test) %>% 
#   # map_dfr(function(variable_name) factor_chiq_test ( variable_name)) %>%
#   
#   flextable() %>%
#   theme_box() %>%
#   align(align = "center", part = "all")
# 





# Определяем функцию chisq.test
factor_chiq_test <- function(variable_name) {
  # Проведение теста хи-квадрат
  chi_test_result <- chisq.test(table(cleaned_data2[[variable_name]], cleaned_data2[['TenYearCHD']]))
  
  # Возврат результата в виде data.frame
  tibble(
    `Переменная, по которой проводился chisq.test` = variable_name,
    `chisq.test p.value` = round(chi_test_result$p.value, 3),
    `Вывод` = ifelse(round(chi_test_result$p.value, 3)< 0.05, "Ассоциации есть", "Ассоциация нет")
  )
}

# Определяем функцию проверки на бинарные переменные
is_var_binar <- function(x) {
  is.factor(x) && length(unique(x)) == 2
}

# Выполнение анализа данных
result_table <- cleaned_data2 %>%
  select(-TenYearCHD) %>%  # Исключение переменной группы
  select(where(is_var_binar)) %>%  # Выбираем бинарные переменные
  names() %>%
  map_dfr(factor_chiq_test)  # Применяем функцию chisq.test ко всем переменным

# Создание отчетной таблицы
  flextable(result_table) %>%
  theme_box() %>%
  align(align = "center", part = "all") -> tb2

tb2


```

# Далее идут **необязательные** дополнительные задания, которые могут принести вам дополнительные баллы в том числе в случае ошибок в предыдущих

## Корреляционный анализ

1)  Создайте корреляционную матрицу с визуализацией и поправкой на множественные сравнения. Объясните, когда лучше использовать корреляционные матрицы и в чём минусы и плюсы корреляционных исследований.

```{r}
# cleaned_data2 %>% 
#   select(is.numeric) -> num_data
# 
#   cor(num_data)->cor_matrix
# 
# 
# 
# 
# cor_p_values <- rcorr(as.matrix(num_data))
```

## Моделирование

1)  Постройте регрессионную модель для переменной **TenYearCHD**. Опишите процесс построения

```{r}



```
